【裁判字號】    89,簡上,45
【裁判日期】    890623
【裁判案由】    贓物
【裁判全文】
臺灣桃園地方法院刑事判決                          八十九年度簡上字第四五號
    上訴人  乙○○
    即被告
    輔佐人  丙○○
右列上訴人因贓物案件，不服本院桃園簡易庭民國八十八年十二月二十九日第一審簡
易判決（八十八年度桃簡字第一三二九號，偵查案號：八十八年度偵字第一三七五四
號）提起上訴，本院管轄第二審之合議庭判決如左：
    主  文
原判決撤銷。
乙○○收受贓物，處拘役伍拾日，如易科罰金，以參佰元折算壹日。
    事  實
一、乙○○於其國中三年級時，在學校曾出現上課中持刀威脅同學、脾氣暴躁、睡眠
    減少及附身等情形，經於靜和醫院及張靖平腦神經醫院就診後，診斷為精神病。
    復於其高中三年級時，再度出現情緒高昂、睡眠總量減少、過動及被鬼附身等症
    狀，經前往國立成功大學醫學院附設醫院就醫後，診斷為躁鬱症，服用藥物後症
    狀有明顯改善，然因其自覺藥物對之產生嗜睡副作用，而未持續門診追蹤治療，
    離家出走尋回後，曾接受藥物治療，然一旦病情穩定，則又停止用藥，嗣於八十
    八年一月間，乙○○又出現脾氣暴躁、亂罵人等症狀，為精神耗弱之人，於民國
    （下同）八十八年六月二十五日中午十二時二十分許，在桃園縣中壢市○○○街
    一二六巷口附近，明知姓名、年籍不詳綽號「小高」之成年男子所交付，車牌號
    碼ＲＷＴ─三五九號輕型機車係來路不明之贓物，竟仍自該姓名、年籍不詳綽號
    「小高」之成年男子處收受上開甲○○所有，業於八十八年六月十七日下午一時
    十分許，在桃園縣桃園市○○里○○路○段二四五號一樓前失竊之上開輕型機車
    ，供己騎用。嗣於同年月日凌晨零時二十分許，乙○○與不知情之黃志成共同騎
    乘上開輕型機車行經桃園縣中壢市○○路與中山北路口時，為警當場查獲，並扣
    得非乙○○所有之機車鑰匙一枝。
二、案經桃園縣警察局中壢分局報請臺灣桃園地方法院檢察署檢察官偵查後聲請簡易
    處刑判決。
    理  由
一、訊據上訴人即被告乙○○矢口否認涉有上開犯行，辯稱：上開輕型機車係其向姓
    名、年籍不詳綽號「小高」之成年男子所借，不知該車為贓車云云。然查：上開
    輕型機車係被害人甲○○所有，業於八十八年六月十七日下午一時十分許，在桃
    園縣桃園市○○里○○路○段二四五號一樓前失竊之贓物，此業經被害人於警訊
    時指述在卷（偵查卷第九頁），並有車輛竊盜、車牌失竊資料個別查詢報表─查
    詢車輛認可資料及贓物領據各一份附於警訊卷（第一二頁、第一三頁）可稽，且
    經被告於偵查中坦認其於上開、時地向姓名、年籍不詳綽號「小高」之成年男子
    收受上開輕型機車前，未曾見該姓名、年籍不詳綽號「小高」成年男子騎用該車
    等語（偵查卷二０頁），而被告向該姓名、年籍不詳綽號「小高」成年男子借用
    上開輕型機車時，並未與之約定返還日期，亦顯與吾人出借汽機車予友人使用時
    ，均會事先約定借用期間及返還日期等常情不符，被告焉有不知上開輕型機車來
    源不明之可能，是被告上開所辯，顯係臨訟杜撰卸責之詞，不足採信，被告主觀
    上明知上開輕型機車係屬來路不明之贓車，至為灼然，事證明確，被告犯行洵堪
    認定。
二、核被告所為，均係犯刑法第三百四十九條第一項之收受贓物罪。原審據以論罪科
    刑固非無見，惟被告於其國中三年級時，在學校曾出現上課中持刀威脅同學、脾
    氣暴躁、睡眠減少及附身等情形，經於靜和醫院及張靖平腦神經醫院就診後，診
    斷為精神病。復於其高中三年級時，再度出現情緒高昂、睡眠總量減少、過動及
    被鬼附身等症狀，經前往國立成功大學醫學院附設醫院就醫後，診斷為躁鬱症，
    服用藥物後症狀有明顯改善，然因其自覺藥物對之產生嗜睡副作用，而未持續門
    診追蹤治療，離家出走尋回後，曾接受藥物治療，然一旦病情穩定，則又停止用
    藥，嗣於八十八年一月間，乙○○又出現脾氣暴躁、亂罵人等症狀，經被告另案
    因妨害風化案件於臺灣台南地方法院審理時，送交國立成功大學醫學院附設醫院
    於八十八年十一月二十九日鑑定其精神狀態結果，診斷被告患有雙極型情感性精
    神病，即俗稱躁鬱症，又未規則服用藥物，認被告於八十八年一月二十九日犯罪
    行為時之精神狀態屬精神耗弱之程度，此有國立成功大學醫學院附設醫院八十九
    年四月十一日（八九）成附醫精神字第二七四二號函及函附之精神鑑定書各一份
    附於本院卷（第二九頁至第三三頁）足憑，原審漏未審酌被告之精神狀況達精神
    耗弱之程度，顯有未洽，故被告以精神耗弱為由提起上訴，即非無據，原判決既
    有前揭可議之處，自屬無可維持，應由本院管轄之第二審將之撤銷改判，且以被
    告於警訊時及偵查中就其收受上開輕型機車之時間、地點及過程，均得詳予供述
    等情觀之，認尚無依刑法第十九條第二項減輕其刑之必要，附此敘明。爰審酌被
    告犯罪之動機、目的、手段、品性、知識程度、收受上開重型機車一輛、所生危
    害及犯後否認所犯等一切情狀，量處如主文所示之刑，並諭知易科罰金之折算標
    準。另扣案之機車鑰匙一枝，並非被告所有，此業經被告於偵查中供明在卷（偵
    查卷第二０頁），亦非違禁物，本院自不得併予宣告沒收。
據上論斷，應依刑事訴訟法第四百五十五條之一第一項、第三項、第三百六十九條第
一項前段、第三百六十四條、第二百九十九條第一項前段，刑法第三百四十九條第一
項、第四十一條，罰金罰鍰提高標準條例第一條前段、第二條，判決如主文。
本案經檢察官魏雯祈到庭執行職務。
中      華      民      國    八十九    年      六      月    二十三    日
                              臺灣桃園地方法院刑事第五庭
                                審判長法  官   范清銘
                                      法  官   黃永定
  法  官   吳麗英
右正本證明與原本無異。
不得上訴。
                                      書記官   江世亨
中        華        民        國   八十九   年   六   月    二十六    日
附錄本案論罪科刑法條全文：
刑法第三百四十九條：收受贓物者，處三年以下有期徒刑、拘役或五百元以下罰金。
                    搬運、寄藏、故買贓物或為牙保者，處五年以下有期徒刑、拘
                    役或科或併科一千元以下罰金。
                    因贓物變得之財物，以贓物論。


司法院資訊處製作；財團法人民間司法改革基金會備份。
